臺灣高等法院高雄分院民事判決　九十二年度上易字第二六七號
　　上　訴　人　　甲○○
　　訴訟代理人　　乙○○
　　被上訴人　　　大眾商業銀行股份有限公司
　　法定代理人　　丁○○
　　訴訟代理人　　丙○○
　　　　　　　　　戊○○
右當事人間第三人異議之訴事件，上訴人對於中華民國九十二年八月二十七日台灣屏
東地方法院九十二年度訴字第四五三號第一審判決提起上訴，本院於九十三年三月十
七日言詞辯論終結，判決如下：
    主      文
變更之訴駁回。
第二審訴訟費用由上訴人負擔。
    事實及理由
一、上訴人起訴主張：伊為訴外人李平和、李平正、李明得、王李阿治、林李金枝、
    李金梅、林李金美及莊李美雪等人之母、乙○○之祖母，因考量日後節稅之故，
    乃將歷年來因土地經屏東市公所徵收取得之款項陸續由自己名下存款帳戶轉為訴
    外人李平和等人之名義帳戶辦理定期存款予以存放，而歷年來除相關定期存款每
    當屆期均再以相同名義續行辦理定期存款外，各相關存款利息皆彙整供作上訴人
    日常生活所須之費用。其中以李平和名義現存放於訴外人中華商業銀行屏東分行
    之新台幣（以下同）一百萬元及二十萬元定期存款，即係上訴人在八十九年十二
    月二十九日將原在台灣銀行屏東分行之四筆各五十萬元，合計二百萬元之定期存
    款中途解約，再以李平和及李明得二人名義在中華商業銀行屏東分行開戶並辦理
    定期存款各一百萬元（又分別為兩筆五十萬元定期存款）；另二十萬元亦係以類
    似方式存入。詎九十二年六月間被上訴人銀行竟以對訴外人李平和有一百四十九
    萬零一百二十元之本息債權執行名義為由，聲請台灣屏東地方院九十二年度執字
    第一○二四四號強制執行事件核發執行命令，扣押上訴人以訴外人李平和名義存
    放於訴外人中華商業銀行屏東分行之所有定期存款本息合計一百二十三萬五千九
    百零六元，爰依強制執行法第十五條規定提起第三人異議之訴，本件上訴後，發
    現持之為執行名義之支付命令未合法送達，不生效力，經被上訴人撤回其執行，
    又再聲請同法院九十二年度執全字第一一○五號假扣押李平和名義存放於第三人
    中華商業銀行屏東分行之所有存款一百二十四萬三千一百六十五元（下稱系爭扣
    押存款）。系爭扣押存款雖係以訴外人李平和名義辦理定期存款，但實為上訴人
    所有，上訴人與李平和間就系爭扣押存款亦從無移轉所有權之任何合意，被上訴
    人竟以之為李平和之財產而聲請強制執行，為確保權益，爰依強制執行法第十五
    條提起第三人異議之訴。其上訴後變更聲明求為判決：(一)原判決廢棄。(二)台灣屏
    東地方法院九十二年度執全字第一一○五號假扣押強制執行事件就上訴人所有以
    債務人李平和名義存放於第三人中華商業銀行屏東分行之所有存款新台幣一百二
    十四萬三千一百六十五元所為假扣押強制執行程序應予撤銷。(三)上訴費用由被上
    訴人負擔。
二、被上訴人則以：訴外人李平和名義於訴外人中華商業銀行屏東分行開設帳戶，二
    者間應具有消費寄託之法律關係，被上訴人於假扣押執行程序中執行之標的係訴
    外人李平和對訴外人中華商業銀行屏東分行消費寄託物返還請求權，又於銀行設
    立帳戶之消費寄託法律關係，應以名義人為準（最高法院八十年台上字第二五三
    七號判決意旨），即系爭扣押存款應認係屬訴外人李平和所有，至上訴人與訴外
    人李平和間之金錢往來之事實與本案無涉等語，資為抗辯。其答辯聲明求為判決
    ：變更之訴駁回。
三、首按因情事變更而以他項聲明代最初之聲明者，得為訴之變更或追加，民事訴訟
    法第二五五條第一項第四款及第四百四十六條第一項定有明文，本件被上訴人起
    訴時執其對債務人李平和之原法院八十六年度促字第一○三四六號支付命令及債
    權憑證之執行名義，聲請原法院九十二年度執字第一○二四四號執行事件對債務
    人李平和名義存放於訴外人中華商業銀行屏東分行之定期存款，執行扣押。嗣在
    本院審理中，發覺該執行名義之支付命令並未合法送達債務人，其確定證明書業
    經法院函令撤銷，本件執行程序亦經執行法院通知撤銷，被上訴人遂撤回該件執
    行，另據對債務人李平和之假扣押裁定（九十二年度裁全字第二四０九號），再
    聲請原法院對系爭存款為假扣押強制執行（九十二年執全字第一一○五號），故
    本件上訴人因情事變更而變更聲明為請求撤銷台灣屏東地方法院九十二年度執全
    字第一一○五號假扣押強制執行事件，就上訴人所有以債務人李平和名義存放於
    第三人中華商業銀行屏東分行之所有存款一百二十四萬三千一百六十五元，所為
    假扣押強制執行程序應予撤銷，並為被上訴人同意，應予准許，合先敘明。
四、次查上訴人主張被上訴人以李平和為債務人，聲請原法院九十二年度執全字第一
    一○五號假扣押強制執行事件，就債務人李平和名義存放於第三人中華商業銀行
    屏東分行之所有存款一百二十四萬三千一百六十五元之事實，為兩造所不爭執，
    並經本院調取上開假扣押執行卷宗核明，堪信為真實。上訴人主張系爭扣押存款
    是為上訴人所有，被上訴人則予否認，並以前開情詞置辯。經查：
（一）按在銀行開設活期儲蓄存款帳戶，具有消費寄託之性質，該契約之當事人為銀
      行與帳戶名義人，則凡在該帳戶內所為之存、提款，似均為該契約效力所及，
      契約之當事人均應受其拘束，不因該款實際上是否為帳戶名義人所有而異（最
      高法院八十年台上字第二五三七號判決意旨參照），足證關於存款帳戶之財產
      權歸屬應以名義人為準，系爭扣押存款既屬李平和名義，自屬李平和所有。
（二）上訴人主張系爭扣押存款係其在八十九年十二月二十九日將其原在台灣銀行屏
      東分行之二百萬元之定期存款中途解約，再以李平和名義在中華商業銀行屏東
      分行開戶並辦理定期存款一百萬元（分別為兩筆五十萬元定期存款）云云；固
      據提出以其名義之台灣銀行屏東分行帳戶於八十九年十二月二十九日提領現金
      二百萬元，訴外人李平和名義中華商業銀行帳戶於八十九年十二月二十九日新
      開戶存入一百萬零一百元，並於同日提領兩筆五十萬元（合計一百萬元），轉
      存定期存款等存摺紀錄為證，然此至多僅止於證明系爭爭扣押存款之來源，尚
      無從遽予認定係本件上訴人使用李平和名義辦理存款，所有權仍為上訴人所有
      。又，上訴人所稱其領得之補償金係在七十六年及七十八年間，有屏東市公所
      九十二年七月十四日屏市工字第０九二００二六六０八號、九十二年七月十五
      日屏市工字第０九二００二六八二七號函可參（原審卷第一九二、一九五頁）
      ，則自領得之補償金之日期（七十六年或七十八年）起至存入系爭扣押存款日
      期（八十九年），期間逾十年之久，是縱如上訴人主張因考量日後節稅，乃將
      因土地經徵收取得之款項由自己名下存款帳戶轉為訴外人李平和名義存放云云
      ，依此尚難遽認系爭扣押存款即為上訴人所有。
（三）查上訴人與訴外人李平和為母子，於我國社會觀念中，固有一家人財產相通之
      觀念，然究為法律上評價之二個獨立人格，其財產權之歸屬應以外觀上之名義
      人及實際管領人等情加以研判，始得保護財產所有人之權益並維護交易之安全
      。系爭扣押存款既以訴外人李平和之名義存放，揆之前開說明，應認係屬該名
      義人即李平和所有，上訴人主張系爭扣押存款為其所有，尚屬無據。
五、綜上所述，本件上訴人主張既無可採，從而其訴請撤銷系爭假扣押執行程序，自
    無理由，應駁回其變更之訴。至兩造其餘攻擊防禦之方法，核與判決之基礎不生
    影響，不予一一論述，附此敘明。
六、據上論結，本件變更之訴為無理由，依民事訴訟法第七十八條，判決如主文。
中　　　華　　　民　　　國　　九十三　　年　　　三　　　月　　三十一　　日
　　　　　　　　　　　　　　　　　　　　民事第五庭
~B1審判長法　官　蔡明宛
~B2      法　官　黃科瑜
~B3      法　官　林健彥
正本係照原本作成。
不得上訴。
中　　　華　　　民　　　國　　九十三　　年　　　四　　　月　　　一　　　日
~B法院書記官　張明賢
